臺灣高等法院刑事判決　　　　　　 　93年度上訴字第2987號
　　上　訴　人
　　即　被　告　丙○○
　　指定辯護人　扶助律助林正杰律師
上列上訴人因毒品危害防制條例案件，不服臺灣桃園地方法院九
十三年度訴字第六六四號，中華民國九十三年八月三十一日第一
審判決（起訴案號：臺灣桃園地方法院檢察署九十三年度偵字第
二七四六號），提起上訴，本院判決如左：
    主  文
原判決撤銷。
丙○○運輸第一級毒品，累犯，處有期徒刑拾參年，褫奪公權伍
年。扣案以保險套包裝之海洛因貳條（淨重共捌玖點柒捌公克）
均沒收銷燬之；海洛因包裝即保險套貳條（共重柒點參肆公克）
，均沒收之。
    事  實
一、丙○○前於民國八十八年間，因竊盜案件，經臺灣桃園地方
    法院判處有期徒刑十月，上訴後，本院改判有期徒刑一年二
    月確定，於九十一年八月二十一日執行完畢。因經商常進出
    臺灣、大陸地區，於九十二年十二月十八日自澳門入境大陸
    地區，因有施用第一級毒品海洛因習性，而於同年月二十五
    日，在大陸廣東省廣州市番禹某處，以新台幣約六萬元，向
    一貴州人購得以保險套包裝之海洛因二條（淨重共捌玖點柒
    捌公克）。丙○○明知海洛因乃我國毒品危害防制條例第二
    條第二項第一款公告之第一級毒品，並屬行政院依懲治走私
    條例公告之「管制物品項目及其數額」甲項第四款所列之管
    制進出口物品之海洛因，於九十三年一月十四日自珠海進入
    澳門機場，並在機場廁所內，將該保險套包裝之海洛因二條
    塞入肛門內，於當日夜間自澳門搭乘復興航空ＧＥ─三五六
    號班機，於當日夜間九時許返抵臺灣地區桃園中正國際機場
    ，而將海洛因私運輸入得逞；行政院海岸巡防署高雄市機動
    查緝隊因監聽及線報，得知丙○○可能攜帶毒品入境，遂於
    丙○○入境時，會同航警局人員，確認係丙○○後，即帶往
    十六號申報台檢查，於行李中查得特拉嗎竇六顆，於製作筆
    錄前，海巡署人員乙○○及甲○○詢問丙○○，希望據實說
    有無帶毒品，丙○○上廁所考慮後，即坦承肛門有毒品，警
    方經其同意帶往桃園敏盛醫院大園分院作Ｘ光檢查與診斷，
    發現丙○○體內確有異物，經施以灌腸後，排出以保險套包
    裝之海洛因共計二條（經送驗後淨重共八九點七八公克，空
    包裝重共七點三四公克），始悉上情。
二、案分經行政院海岸巡防署高雄市機動查緝隊報告及高雄縣政
    府警察局鳳山分局報告臺灣高雄地方法院檢察署呈臺灣高等
    法院檢察署令轉臺灣桃園地方法院檢察署檢察官偵查起訴。
    理  由
一、訊據上訴人即被告丙○○就前揭自大陸地區以保險套包裝之
    海洛因塞入肛門內，私運輸入臺灣地區等情，業於警詢偵查
    原審及本院審理坦承不諱，核與證人即行政院海岸巡防署高
    雄市機動查緝隊查緝人員乙○○於原審及本院，甲○○於本
    院證稱：於被告搭乘班機返回臺灣地區，該隊掌握情資，得
    悉被告可能攜帶毒品入境，經問被告，承認有帶毒品，即帶
    前往敏盛醫院，檢查出其內有異物後，施以灌腸而排出以保
    險套包裝之白色粉末物共二條等語相符（原審卷第一○七至
    一一七頁，本院卷第九五至九六頁，第一二一頁），並有該
    隊製作之搜索筆錄、扣押物品目錄表、被告所出具之同意書
    、被告自體內排出該保險套包裝白色粉末物之照片（高雄縣
    政府警察局鳳山分局偵查卷第七至十八頁），及被告之入出
    境查詢資料等在卷足憑，該扣得之白色粉末二條，經送法務
    部調查局以化學呈色法、氣相層析質譜儀分析法檢驗結果，
    確均含有第一級第六項毒品海洛因成分，合計淨重八九點七
    八公克，空包裝重七點三四公克，純度百分之八七點二一，
    純質淨重七八點三公克，有該局所出具九十三年二月十六日
    調科壹字第○八○○○七三一九號鑑定通知書可按（九十三
    年度偵字第二七四六號卷第四四頁），足認被告此部分自白
    與事實相符，堪予採信。至被告於原審稱：是呂樑治要伊帶
    毒品進來云云。然查：證人乙○○於原審證稱：本件是先接
    獲檢舉被告，經聲請對被告實施通訊監察，當初主要監聽丙○○的行動電話，監聽內容，有聽到跟他對手的對話，提到
    說要去大陸買毒品，買的毒品在電話裡面提到是海洛因，並
    沒有提到第三級毒品，監聽的過程中，有聽到他跟呂樑治的
    對話，有他跟呂樑治的通聯，但是從對談內容中沒有辦法明
    確提到有關毒品的事情，在偵查中，只要跟被告通聯的都是
    伊等掌握的對象，雖然他跟被告的通聯內容沒有提到毒品的
    事實，但是他常常跟被告聯絡，也提到去大陸的事情，但我
    們也沒有辦法確定呂樑治是不是涉及運輸毒品‧‧這個案子
    查獲之後還有陸續監控呂樑治的電話，呂樑治入境之後，海
    關也有嚴格檢查，但是都沒有發現，到目前為止沒有發現確
    實的犯罪事證，也有上線監聽呂樑治的電話，但是沒有確切
    的事證，所以監聽時間過了，沒有再聲請等語（原審卷第一
    一五至一一七頁），是呂樑治雖與被告電話聯繫，但內容與
    毒品無關，無從推論被告所言為真，何況，被告於警偵訊及
    本院均稱是自己帶回施用，未有人託運等語（偵字第二七四
    六號卷第八頁、第二九頁，本院卷第三二頁，第一二五頁）
    ，而被告確有施用毒品，因而遭強制戒治處分，亦有其前科
    表在卷可參，是其警偵訊所言，即非無據，而其於原審因圖
    減刑而改指呂樑治乙節（原審卷第三十頁），不能輕信，是
    被告於原審此部分陳述，有可議之處，且無其他證據可佐，
    不能採信。
二、被告辯稱：有供出毒品來源，被告在被檢查時，即主動供出
    身上藏有毒品，應有毒品危害防制條例、刑法自首減刑之適
    用等語。按刑法第六十二條所謂發覺，固非以有偵查犯罪權
    之機關或人員確知其人犯罪無誤為必要，而於對其發生嫌疑
    時，即得謂為已發覺；但此項對犯人之嫌疑，仍須有確切之
    根據得為合理之可疑者，始足當之，若單純主觀上之懷疑，
    要不得謂已發生嫌疑。最高法院七二年台上字第六四一號著
    有判例。本件被告所稱供出毒品來源之人，不僅無法證明，
    且其亦稱：不是郭建興交給我運的，我是該案的汙點證人等
    語（本院卷第七八頁），而證人乙○○於原審及本院審理所
    述，並未因被告之供述，而查獲其取得毒品之人，自與毒品
    危害防制條例第十七條所定減刑之要件不符。證人乙○○於
    原審及本院，甲○○於本院審理證稱：伊等依據線報到中正
    國際機場等候丙○○入境，配合海關實施入境嚴檢，被告通
    關後，帶往海關檢查台檢查，在他行李裡面查獲第三級毒品
    鹽酸曲馬多片，伊等就向被告表示你身上還有沒有帶其他毒
    品，不然的話伊等要帶他去醫院檢查，被告就坦承他身上還
    有毒品。線報是說被告有帶毒品，線報只知道丙○○有帶毒
    品進來，還有監聽資料也研判他會帶毒品進來等語（原審卷
    第一○七至一一九頁，本院卷第九五至九六頁，第一二一頁
    ），再佐以其前揭所述，是接獲檢舉而對被告實施通訊監察
    ，監聽時間將近兩個月等情，有監聽票影本及監聽錄音帶及
    翻譯文，在卷可參（本院卷第一○二至一○九頁），可見偵
    查機關事前即已掌握被告可能涉及運輸毒品案件情資，此就
    被告於原審審理中亦自承：伊在過關查驗身分的時候，就有
    一個帶紅色牌子的人過來，他跟伊說他是刑警，他說伊身上
    有帶毒等語（原審卷第一一四至一一五頁），更足以證明，
    從而本件亦不符合自首之要件。事證明確，被告犯行洵堪認
    定。另被告於本院一度稱是以新台幣四萬元購得海洛因等語
    （本院卷第三三頁），其後改稱：六萬元買的等語（本院卷
    第一二五頁），且其於警詢稱：以每公克新台幣六百元買等
    語（偵字第二七四六號卷第八頁），而扣案海洛因淨重捌玖
    點柒捌公克，準此，其價格約新台幣六萬元，再被告於偵查
    亦稱：以六萬元買的等語（同上偵卷第二九頁），是有關購
    買價格，當以計算上與扣案海洛因相當之六萬元為可採，附
    此敘明。
三、海洛因係毒品危害防制條例第二條第二項第一款規定之第一
    級毒品，且係行政院依懲治走私條例公告之管制物品項目及
    其數額甲項第四款所列之管制進出口物品，被告自大陸地區
    經過澳門私運管制進出口之第一級毒品海洛因入境臺灣，係
    犯毒品危害防制條例第四條第一項之運輸第一級毒品罪及懲
    治走私條例第二條第一項之私運管制物品進口罪（自大陸地
    區私運物品進入臺灣地區，依同條例第十二條規定，以私運
    物品進口論），以上二罪係一行為同時觸犯，為想像競合犯
    ，應從一重之運輸第一級毒品罪處斷。持有第一級毒品海洛
    因之低度行為，為運輸之高度行為所吸收，均不另論罪。被
    告於八十八年間，因竊盜案件，經臺灣桃園地方法院判處有
    期徒刑十月，上訴後，本院改判有期徒刑一年二月確定，於
    九十一年八月二十一日執行完畢，有本院被告全國前案紀錄
    表及臺灣桃園地方法院檢察署刑案資料查註紀錄表可按，其
    受有期徒刑之執行完畢，五年以內再犯本罪，為累犯，因法
    定本刑為死刑、無期徒刑部分不得加重，應僅就得併科之罰
    金刑部分加重其刑。另被告運送之毒品非鉅，而觸犯之刑度
    為無期徒刑、死刑，不無情輕法重之虞，爰依刑法第五十九
    條規定減輕其刑。
四、原審以事證明確，予以論罪科刑，固非無見，惟誤認有不詳
    姓名之共犯，尚有未洽，被告上訴意旨以符合自首規定，為
    無理由，惟原判決既有上述可議之處，即屬不能維持，自應
    由本院撤銷原判決改判，爰審酌毒品戕害國民健康，製造、
    運輸、販賣等行為情節尤然，本件運輸入境之數量尚非大宗
    ，流入後對社會仍可能造成危害，且被告自承係供己用，並
    犯後坦承犯行，及因其指訴而查獲另案（證人乙○○証述，
    本院九六頁）等一切情狀，量處主文第二項所示之刑，並宣
    告褫奪公權。檢察官求處無期徒刑，不無情輕法重之虞。扣
    案第一級毒品（驗後淨重共八九點七八公克），依毒品危害
    防制條例第十八條第一項前段諭知沒收銷燬之；毒品包裝（
    即保險套二條，重共七點三四公克）既與毒品分別鑑秤其重
    量，與毒品即無難以析離情事，該毒品包裝自核屬供被告犯
    罪所用之物，且為被告所有，併依同條例第十九條第一項宣
    告沒收之。
五、公訴意旨另以：被告於九十二年十二月十八日搭機前往大陸
    地區後，以每盒（十顆裝）人民幣十一元之代價，購得第三
    級毒品特拉嗎竇六顆後，以置於行李箱中之方式，於右揭時
    間搭機自澳門返臺，在通關時經當場查獲，認被告涉犯毒品
    危害防制條例第四條第三項之運輸第三級毒品及懲治走私條
    例第二條第一項之私運管制物品進口等罪嫌等語。公訴人認
    被告有此部分犯行，係以其於行政院海岸巡防署高雄市機動
    查緝隊詢問時及偵查中訊問時之自白，及前揭扣案藥物之鑑
    定結果等為主要論據。惟訊據被告固坦承：在大陸地區藥房
    以前揭價格購買鹽酸曲馬多片，於上揭時間放置在隨身行李
    中攜帶入境被當場查獲等情不諱，並有前揭搜索筆錄、扣押
    物品目錄表、臺北關稅局扣押貨物、運輸工具收據及搜索筆
    錄等在卷足憑，而該扣案藥丸經送法務部調查局檢驗結果，
    確均含有第三級第一四項毒品ＴＲＡＭＡＤＯＬ（特拉嗎竇
    ）成分，淨重一點二公克，包裝重二點一一公克，有該局所
    出具九十三年三月三十一日調科壹字第○九三○○一三一八
    五○號鑑定通知書可按（以上見九十三年度偵字第二七四六
    號卷第一一至一二、一九、四五頁），堪認有此事實，然被
    告則堅詞否認有運輸該毒品及私運管制物品進口犯意，辯稱
    ：該藥品是在大陸地區藥房購買，買來自己要用的，可以治
    療骨頭酸痛，毒癮來的時候，吃這個藥可以解除毒癮等語。
    。按犯罪事實應依證據認定之，無證據不得認定犯罪事實，
    刑事訴訟法第一百五十四條第二項定有明文。經查：
    (一)被告於行政院海岸巡防署高雄市機動查緝隊詢問時稱：鹽
      酸曲馬多片是用來自己戒毒癮用的‧‧‧是在大陸一般藥
      行以每盒（十粒裝）人民幣十一元的價格購買而來等語，
      於移送該署內勤檢察官訊問時稱：（鹽酸曲馬多片作何用
      ？）在大陸藥房都可以買的到，用來治骨頭酸痛等語（九
      十三年度偵字第二七四六號卷第八、二九至三○頁）。係
      否認有運輸第三級毒品及私運管制物品進口之犯意，起訴
      意旨認被告已坦承全部犯行，尚有誤會。
    (二)前揭扣案藥片經原審勘驗結果：外包裝長為六點九公分、
      寬三點四公分的錫箔片，一片八粒裝，但是本案扣案時僅
      有六粒，其中一粒已先為檢驗單位取出檢驗而分離，包裝
      內所包裝的藥物是藥錠狀，錫箔片的正面有○一九的編號
      ，錫箔片的背面，有大陸簡體字記載著鹽酸曲馬多片，規
      格是五十毫克，製造廠商是廣州貝氏藥廠，包裝跟國內一
      般販賣藥品的包裝沒有不同等情，有原審勘驗筆錄在卷，
      並有照片可按（原審卷第一一七至一一九頁）。原審就該
      扣案藥品用途、在大陸地區是否列為禁藥等節，函詢行政
      院衛生署管制藥品管理局結果：1.ＴＲＡＭＡＤＯＬ屬類
      鴉片止痛劑（Ｏｐｉｏｉｄ　ａｎａｌｇｅｓｉｃ），止
      痛效果與嗎啡類似，投藥後十五至二十分鐘產生藥效，約
      持續四至五小時，另查二○○四年ＤｒｕｇＦａｃｔｓ
      ａｎｄ　Ｃｏｍｐａｒｉｓｏｎｓ與二○○二年Ｐｈｙｓ
      ｉｃｉａｎｓ　Ｄｅｓｋ　Ｒｅｆｅｒｅｎｃｅｃｅ記載
      使用ＴＲＡＭＡＤＯＬ會引起類似嗎啡類藥物的心裡與生
      理成癮症狀，包括產生耐藥性、渴藥行為等；2.有關ＴＲ
      ＡＭＡＤＯＬ在大陸地區是否列為禁藥及其管理問題，經
      查聯合國公布大陸地區相關法規「Ｐｓｙｃｈｏｔｒｏｐ
      ｉｃｓ　Ｄｒｕｇ　Ｃｏｎｔｒｏｌ　Ａｃｔ」並未包括
      ＴＲＡＭＡＤＯＬ‧‧‧本案例臺灣高雄地方法院檢察署
      曾函詢財團法人海峽交流基金會，亦答覆：大陸全國人民
      代表大會常務委員會於一九八四年九月二十日通過「中華
      人民共和國藥品管理法」，國務院並依該法分別於一九八
      七年十一月二十八日發布「麻醉藥品管理辦法」，一九八
      九年一月七日批准「中華人民共和國藥品管理法實施辦法
      （一九八九年二月二十七日衛生部發布）」等相關法規。
      上述法規分別對麻醉藥品及精神藥品之生產、供應、運輸
      、使用、進出口管理作出規定‧‧‧ＴＲＡＭＡＤＯＬ在
      大陸之正式品名應為鹽酸曲馬多（ＴｒａｍａｄｏｌＨｙ
      ｄｒｏｃｈｌｏｒｉｄｅ），依大陸「國家基本醫療保險
      藥品目錄」所載，「衛生部」將上述藥品歸類於西藥部分
      之麻醉用藥（乙類鎮痛藥），有行政院衛生署管制藥品管
      理局九十三年七月三十日管證字第○九三○○○七○○二
      號函及所檢附之財團法人海峽交流基金會九十三年三月十
      七日（九三）海惠（法）字第○○七○五六號函等附卷可
      稽（原審卷第一二五至一五一頁）。參以被告將該藥片攜
      帶回臺時，係將之置放於行李箱內，而未與其輸入之海洛
      因同時夾藏於肛門內等情。足徵其辯稱：該藥品係為自己
      解除毒癮之用而在大陸地區藥局購得等語，尚堪採信。從
      而，被告既然是在大陸地區藥房，購買藥廠所生產之藥片
      ，而大陸地區又未將之列為禁藥管制，被告購買目的又在
      自用，則其將之攜帶入境，主觀上自難預見該藥品內含有
      第三級毒品成分而屬管制物品。
    (三)又本件扣得藥品數量僅六顆，被告目的又在於自用，依藥
      事法第二十二條第一項第二款但書之規定，旅客攜帶自用
      藥品進口者，縱未經核准，亦不屬於未經核准擅自輸入之
      禁藥，自無成立輸入禁藥罪之餘地，附此敘明。
    (四)綜上所述，公訴人所舉之證據，並不足以認定被告有運輸
      第三級毒品及私運管制物品進口等犯行，此外，復查無其
      他積極證據足認被告有此部分犯行，應認此部分不能證明
      被告犯罪，惟依公訴意旨，係認此部分與前揭有罪部分有
      想像競合犯裁判上一罪之關係，爰不另為無罪之諭知。另
      按刑法第三十八條規定之沒收，為從刑之一種，具有刑罰
      及保安處分之性質，且與主刑有從屬關係，依主從不可分
      原則，應於裁判時附隨於主刑而宣告，故該條第一項第一
      款至第三款規定之沒收物，須與犯罪有直接關係並於犯罪
      事實中有具體之記載，始能於判決主文宣示沒收。此部分
      扣案六顆藥品，既未為有罪判決，即無從宣告沒收。雖有
      關與被告犯罪無直接關係之違禁物，檢察官於起訴書內已
      明應依法沒收者應認檢察官已聲請沒收，為避免司法資
      源之浪費，仍得於判決時併宣告沒收，有最高法院九十一
      年台非字第六七號判決意旨可供參照，然本件扣案六顆係
      屬第三級毒品，依毒品危害防制條例第十一條之一，第十
      八條第一項規定尚非違禁物，且屬沒入之行政處分，固尚
      無上開判決意旨之適用，附此敘明。
據上論斷，應依刑事訴訟法第三百六十九條第一項前段、第三百
六十四條、第二百九十九條第一項前段，毒品危害防制條例第四
條第一項、第十八條第一項前段、第十九條第一項，懲治走私條
例第二條第一項、第十一條、第十二條，刑法第十一條、第五十
五條、第四十七條、第三十七條第二項，判決如主文。
本案經檢察官鄭龍照到庭執行職務。
中　　華　　民　　國　　94　　年　　1 　　月　　25　　日
                  刑事第21庭審判長法  官溫耀源
                                  法  官吳  燦
                                  法  官周政達
以上正本證明與原本無異。
如不服本判決，應於收受送達後十日內向本院提出上訴書狀，其
未敘述上訴之理由者並得於提起上訴後十日內向本院補提理由書
（均須按他造當事人之人數附繕本）。
                                  書記官陳菊珍
中　　華　　民　　國　　94　　年　　1 　　月　　25　　日
附錄：本案論罪科刑法條全文
毒品危害防制條例第四條第一項：
製造、運輸、販賣第一級毒品者，處死刑或無期徒刑；處無期徒
刑者，得併科新臺幣一千萬元以下罰金。
懲治走私條例第二條第一項
私運管制物品進口﹑出口逾公告數額者，處七年以下有期徒刑，
得併科新臺幣二十萬元以下罰金。
